【裁判字號】    99,訴,367
【裁判日期】    990615
【裁判案由】    第三人異議之訴
【裁判全文】
臺灣彰化地方法院民事判決  99年度訴字第367號
原      告  乙○○
被      告  保證責任彰化縣鹿港信用合作社
法定代理人  丁○○
訴訟代理人  庚○○
            甲○○
            戊○○
            丙○○
被      告  己○○
上列當事人間請求第三人異議之訴事件，本院於民國99年6月2日
言詞辯論終結，判決如下：
    主  文
原告之訴駁回。
訴訟費用新臺幣壹萬伍仟捌佰伍拾元由原告負擔。
    事實及理由
壹、程序方面：
    被告己○○未於言詞辯論期日到場，核無民事訴訟法第386
    條所列各款情形，爰依原告之聲請，由其一造辯論而為判決
    。
貳、實體方面：
一、原告起訴主張：如附表所示土地及建物（下稱系爭不動產）
    ，係原告於85年3月26日向原房屋所有權人即訴外人林車所
    購買，被告己○○與原告相識20多年，原告基於信任，將所
    有權登記在被告己○○名下，被告己○○僅係登記名義人，
    原告始為實際所有權人，十幾年來該建物均係原告占有、使
    用、管理、維修、裝潢、出租等，且上開土地、建物之所有
    權狀正本均在原告處，亦係原告繳納房屋稅及地價稅，水、
    電費除有出租由承租人繳納外，均為原告所繳納，又該房屋
    向保證責任彰化縣鹿港信用合作社（下稱鹿港信用合作社）
    貸款之利息自始至98年1月5日亦均是原告繳納，但98年2月
    份以後，被告己○○夫妻均避不見面，嗣被告鹿港信用合作
    社以對被告己○○之執行名義，向法院聲請強制執行系爭不
    動產，經本院以98年度司執字第15057號執行在案，原告自
    得提起第三人異議之訴，請求撤銷本院98年度司執字第1505
    7號就系爭不動產所為之強制執行程序等語。並聲明：本院9
    8年度司執字第15057號清償債務強制執行事件，就原告所有
    系爭不動產所為拍賣之強制執行程序應予撤銷。
二、(一)被告己○○未於言詞辯論期日到場，惟據其所具書狀以：
    原告及被告己○○係舊識，原告於85年間告知被告己○○系
    爭不動產可以投資置產，但因原告礙於土地代書身分及其小
    孩尚屬年幼，不便登記在原告及其小孩名下，原告於85年3
    月26日出資購買系爭不動產，被告己○○受原告請託遂應允
    登記為系爭不動產之所有權人，並約定系爭不動產之水費、
    電費、房屋稅及地價稅均由原告繳納。而原告購買系爭不動
    產後，因其開設之土地代書事務所需大量資金周轉，需以系
    爭不動產設定抵押貸款，被告己○○基於多年好友間之信任
    ，不疑有他，應允原告請求，因被告己○○係系爭不動產之
    所有權人，故以被告己○○名義向鹿港信用合作社辦理貸款
    ，貸款之資金由原告運用，並約定貸款利息及本金均由原告
    繳納。惟原告97年11月間竟告知被告己○○表示無法繳納後
    續貸款利息及本金，98年2月份後，被告希望原告出面處理
    貸款事宜，惟原告以若不按時繳納貸款，恐銀行將查封被告
    己○○名下之動產及不動產為威脅，被告因恐名下動產及不
    動產遭法拍，於98年2月19日繳交1期貸款利息，之後已無財
    力繳交貸款，系爭不動產僅能經由銀行拍賣以償還積欠之貸
    款，原告聲明請求撤銷系爭不動產之強制執行程序，卻不將
    貸款全部清償，將致使本人之信用及財產遭受極大損失等語
    ，資為抗辯。並聲明：原告之訴駁回。(二)被告鹿港信用合作
    社則以：依土地法第43條規定登記之絕對效力，係為保護第
    三者，將登記事項賦予絕對真實之公信力。債務人即被告己
    ○○持土地所有權登記謄本、建物登記謄本辦理抵押權設定
    ，並與被告鹿港信用合作社訂立借貸契約，登記謄本顯示系
    爭不動產係被告己○○所有，今因發生逾期繳息之情況，經
    被告鹿港信用合作社向法院聲請執行，竟有所有權認定之爭
    議，此為被告鹿港信用合作社始料未及，但依債務人即被告
    己○○所提出之資料顯示系爭不動產為其所有，被告鹿港信
    用合作社提出強制執行聲請亦符合法律規定等語。並聲明：
    駁回原告之訴。
三、查系爭不動產登記為被告己○○所有，嗣因被告己○○未清
    償以系爭不動產向被告鹿港信用合作社設定抵押權之貸款，
    經被告鹿港信用合作社以本院98年度司促字第5475號確定支
    付命令為執行名義，聲請強制執行系爭不動產，經本院以98
    年度司執字第15057號民事執行事件受理在案，嗣於強制執
    行程序進行中，原告具狀提起第三人異議之訴等情，有土地
    、建物登記謄本、借據、授信約定書在卷可稽（參本院卷第
    36至39頁），並經本院調取本院98年度司執字第15057號清
    償債務執行卷宗核閱屬實，且為兩造所不爭執，堪信為真實
    。
四、按強制執行法第15條規定之第三人異議之訴，所謂第三人（
    即該異議之訴之原告）就執行標的物有足以排除強制執行之
    權利者，係指對於執行標的物有所有權、典權、留置權、質
    權存在情形之一者而言。若為執行標的之不動產係登記於執
    行債務人名下所有，縱令該第三人（原告）與執行債務人間
    有借名登記或信託登記之情形，亦僅得依借名登記或信託登
    記關係，享有請求執行債務人返還該不動產所有權之債權而
    已，系爭為執行標的之不動產所有權人既為執行債務人，原
    告即無足以排除強制執行之權利（參見最高法院68年臺上字
    第3190號判例意旨、最高法院97年度臺上字第637號判決意
    旨）。查本件為執行標的之系爭不動產，並非登記原告所有
    ，而係登記為被告己○○所有，則系爭土地所有權之歸屬，
    依土地法第43條之規定，自應以登記為準，即被告己○○為
    系爭不動產之所有權人。又原告主張系爭不動產係向訴外人
    林車購賣所得，並借名登記於被告己○○名下，而原告仍有
    管理、使用等情，縱令屬實，揆諸前揭說明，原告亦僅得依
    該借名登記關係，享有請求被告己○○返還系爭不動產所有
    權之債權而已，在系爭不動產之所有權移轉登記予原告之前
    ，原告尚不得主張其為所有權人。是以，系爭為執行標的之
    不動產之所有權人既為執行債務人即被告己○○，原告即無
    足以排除強制執行之權利，其提起第三人異議之訴，洵非有
    據。從而，原告依強制執行法第15條之規定提起第三人異議
    之訴，請求撤銷本院98年度司執字第15057號強制執行事件
    就系爭不動產之強制執行程序，為無理由，應予駁回。
五、本件事證已臻明確，兩造其餘之攻擊防禦方法及所提之證據
    ，核與判決結果不生影響，爰毋庸一一論述，併此敘明。
六、訴訟費用負擔之依據：民事訴訟法第78條。
中    華    民    國    99    年    6    月    15    日
                  民事第三庭    法  官  尚安雅
以上正本係照原本作成。
如對判決上訴，應於判決送達後20日內向本院提出上訴狀（須附
繕本）。
中    華    民    國    99    年    6    月    18    日
                                書記官  陳文俊
附表：
┌─┬───────────────────────────┬─┬────┬──────┐
│編│        土          地          坐          落        │地│面積    │ 權利範圍   │
│  │                                                      │  │        │            │
│  │                                                      │  │        │            │
│  ├───┬────┬─────────┬────────┤  ├────┤            │
│號│縣  市│鄉鎮市區○段                │  地        號  │目│平方公尺│            │
│  │      │        │                  │                │  │        │            │
│  │      │        │                  │                │  │        │            │
├─┼───┼────┼─────────┼────────┼─┼────┼──────┤
│１│彰化縣│鹿港鎮  ○○○段            │714-7           │建│93      │全部        │
│  │      │        │                  │                │  │        │            │
│  │      │        │                  │                │  │        │            │
└─┴───┴────┴─────────┴────────┴─┴────┴──────┘
┌─┬──┬───────┬───────┬──────┬─────────────────┬─────┐
│編│建號│建物門牌      │基地坐落      │  建築式樣  │  建  物  面  積（平方公尺）      │權利範圍  │
│  │    │              │              │  主要建築  │                                  │          │
│  │    │              │              │  材 料 及  │                                  │          │
│  │    │              │              │  房屋層數  ├───────────┬─────┤          │
│  │    │              │              │            │  樓  層  面  積      │附屬建物主│          │
│號│    │              │              │            │  合        計        │要建築材料│          │
│  │    │              │              │            │  （平方公尺）        │及用途    │          │
│  │    │              │              │            │                      │          │          │
├─┼──┼───────┼───────┼──────┼───────────┼─────┼─────┤
│１│553 │彰化縣鹿港鎮鹿│彰化縣鹿港鎮永│加強磚造2層 │地面層：68.56         │          │全部      │
│  │    │和路2段422巷15│安段714-7地號 │樓房、住家用│二樓層：60.78         │          │          │
│  │    │號            │土地          │            │騎  樓：12.10         │          │          │
│  │    │              │              │            │合  計：141.44        │          │          │
│  │    │              │              │            │                      │          │          │
│  │    │              │              │            │                      │          │          │
├─┼──┼───────┼───────┼──────┼───────────┼─────┼─────┤
│  │3339│彰化縣鹿港鎮鹿│彰化縣鹿港鎮永│加強磚造、住│二樓層：19.87         │陽台加強磚│全部      │
│２│    │和路2段422巷15│安段714-7、713│宅          │三樓層：65.56         │造4.54平方│          │
│  │    │號            │地號土地      │            │合  計：88.43         │公尺      │          │
│  ├──┼───────┴───────┴──────┴───────────┴─────┴─────┤
│  │備考│此建物係553建號之增建部分、本建物陽台占用同段鄰地713地號約3平方公尺。                       │
└─┴──┴──────────────────────────────────────────────┘

司法院資訊處製作；財團法人民間司法改革基金會備份。
